【裁判字號】    98,交聲,2965
【裁判日期】    990228
【裁判案由】    違反道路交通管理處罰條例聲明異議
【裁判全文】
臺灣桃園地方法院交通事件裁定        98年度交聲字第2965號
原處分機關  交通部公路總局新竹區監理所
異  議  人
即受處分人  甲○○
上列異議人即受處分人因違反道路交通管理處罰條例案件，對於
交通部公路總局新竹區監理所民國98年9 月10日桃監裁罰字第裁
52-DB0000000號違反道路交通管理事件裁決書所為處分，聲明異
議，本院裁定如下：
    主  文
異議駁回。
    理  由
一、原處分意旨略以：異議人即受處分人甲○○於民國98年8 月
    15日晚上9 時5 分許，駕駛車號709-BFU 號重型機車行經桃
    園縣楊梅鎮○○路、民富路路口該有燈光號誌管制之交叉路
    口時闖紅燈，為警攔停舉發，並經警發現其重型機車駕駛執
    照業經註銷，而仍駕駛上開重型機車，乃填製桃園縣政府警
    察局桃警局交字第DB0000000 號舉發違反道路交通管理事件
    通知單舉發上開違規事實，限於98年8 月30日前至交通部公
    路總局新竹區監理所桃園監理站聽候裁決，嗣受處分人於應
    到案期限內提出申訴，經原處分機關即交通部公路總局新竹
    區監理所認受處分人上開違規事實明確，乃於98年9 月10日
    以桃監裁罰字第裁52-DB0000000號違反道路交通管理事件號
    裁決書，依道路交通管理處罰條例53條第1 項、第21條第 1
    項第4 款、第63條第1 項第3 款及違反道路交通管理事件統
    一裁罰基準表之規定，計裁處受處分人罰鍰新臺幣（下同）
    7,800元，並記違規點數3 點在案。
二、聲明異議意旨略以：異議人即受處分人甲○○固有於上揭時
    間騎乘車號709-BFU 號重型機車，行經桃園縣楊梅鎮○○路
    、民富路口時紅燈左轉之情，然伊並不知其重型機車駕駛執
    照因前有違規事件遭記點6 點以上而經監理機關註銷，亦未
    曾收受前開違規通知單、裁決書或郵局之掛號郵件招領通知
    單，自無從知悉有違規事件遭記點6 點以上而遭註銷駕駛執
    照之情，舉發機關顯未將前開罰單合法送達，詎原處分機關
    不查，仍逕予裁處，未免失之公平，為此爰依法聲明異議，
    請求撤銷原處分等語。
三、按車輛面對圓形紅燈表示禁止通行，不得超越停止線或進入
    路口；汽車行駛至交岔路口，其行進、轉彎，應遵守燈光號
    誌，道路交通標誌標線號誌設置規則第206 條第5 款第1 目
    、道路交通安全規則第102 條第1 項第1 款分別定有明文。
    又汽車駕駛人，行經有燈光號誌管制之交岔路口闖紅燈者，
    處新臺幣1,800 元以上5,400 元以下罰鍰，並應記違規點數
    3 點，道路交通管理處罰條例第53條第1 項、63條第1 項第
    3 款分別定有明文。次按汽車駕駛人駕駛執照業經註銷仍駕
    駛機器腳踏車者，處新臺幣6 千元以上1 萬2 千元以下罰鍰
    ，並當場禁止其駕駛，道路交通管理處罰條例第21條第1 項
    第4 款亦有明定。
四、又依違反道路交通管理事件統一裁罰基準及處理細則第5 條
    規定，處理違反道路交通管理事件，有關文書送達之程序，
    依行政程序法之規定。再按「送達，於應受送達人之住居所
    、事務所或營業所為之；但在行政機關辦公處所或他處會晤
    應受送達人時，得於會晤處所為之。」、「於應送達處所不
    獲會晤應受送達人時，得將文書付與有辨別事理能力之同居
    人、受雇人或應送達處所之接收郵件人員。」、「送達，不
    能依前2 條規定為之者，得將文書寄存送達地之地方自治或
    警察機關，並作送達通知書兩份，一份黏貼於應受送達人住
    居所、事務所、營業所或其就業處所門首，另一份交由鄰居
    轉交或置於該送達處所信箱或其他適當位置，以為送達。」
    、「前項情形，由郵政機關為送達者，得將文書寄存於送達
    地之郵政機關。」，行政程序法第72條第1 項、第73條第 1
    項、第74條第1 項、第2 項分別定有明文。準此，行政程序
    法第74條第1 項規定之寄存送達，因未準用民事訴訟法第13
    8 條第2 項規定，自應於寄存送達當日即生送達之效力，先
    予序明。
五、經查：
(一)、本件異議人即受處分人甲○○前於96年1 月1 日至96年2 月
    12日止，在6 個月內有違規記點達6 點以上之事實，經原處
    分機關於96年3 月3 日以桃監裁罰字第裁00-000000000號違
    反道路交通管理事件裁決書，依道路交通管理處罰條例第63
    條第3 項、第24條第1 項第5 款之規定，裁處吊扣駕駛執照
    1 個月，並應接受道路交通安全講習，駕駛執照限於96年 4
    月2 日前繳送，逾期不繳，自96年4 月3 日起易處吊扣駕駛
    執照2 個月，如96年4 月17日前仍未繳送駕駛執照，自96年
    4 月18日起易處吊銷駕駛執照，並逕行註銷駕駛執照，該裁
    決書並經原處分機關交郵務機關送達於異議人設於桃園縣大
    園鄉許厝港90之94號（整編後之門牌後碼為桃園縣大園鄉○
    ○村○○路1156巷8 弄7 號）之戶籍地，因不獲會晤其本人
    ，亦不能將該裁決書交付予其有辨別事理能力之同居人或受
    雇人，乃於96年3 月13日將上開裁決書寄存於該地之郵政機
    關即大園郵局，並分別作2 份送達通知書，其中1 份黏貼於
    異議人戶籍地址之門首，1 份置於異議人戶籍地址之信箱，
    以為送達。依前揭說明，上開裁決書業經寄存送達程序於96
    年3 月13日合法送達，即已生法律上送達之效力，至於異議
    人如因未居住在戶籍地址而未實際收領送達之文書，不影響
    上開裁決書已合法送達之效力，蓋上開行政程序法所定之寄
    存送達程式，本即不以受送達人確實閱覽送達文書內容為必
    要，僅需符合上開法定程式，即屬合法，是屬法律賦予效力
    之送達方式。然異議人未就該處分向管轄法院聲明異議，亦
    未遵期繳送駕駛執照，原處分機關乃依道路交通管理處罰條
    例第65條第1 項第2 款之規定，自96年4 月18日起易處吊銷
    其重型機車駕照，且異議人未再重新考領重型機車駕駛執照
    等情，此有交通部公路總局新竹區監理所桃園監理站98年 9
    月4 日竹監桃字第0982111689號函及98年10月27日竹監桃字
    第0980028271號函、上開裁決書之查詢結果報表及交通部公
    路總局新竹區監理所桃園監理站送達證書、異議人之機車駕
    駛人基本資料查詢結果、異議人之個人基本資料查詢結果各
    1 紙，以及桃園縣大園鄉戶政事務所98年11月25日桃大戶字
    第0980004422號函復之「桃園縣大園鄉許厝港90之94號」門
    牌整編歷史紀錄等證在卷可稽，是異議人之重型機車駕駛執
    照業於96年4 月18日經原處分機關依法吊銷在案，自堪信為
    真實。所辯不知其重型機車駕駛執照因前有違規記點6 點以
    上，未繳送駕駛執照而經監理機關吊銷云云，顯屬卸責之詞
    ，要難採信。
(二)、詎異議人明知其重型機車駕駛執照業經吊銷，未再考領重型
    機車駕駛執照，仍於上揭時、地駕駛車號709-BFU 號重型機
    車，此經異議人供承其確有於前揭時間騎乘上開重型機車，
    行經桃園縣楊梅鎮○○路、民富路路口時紅燈左轉等情在卷
    ，復有桃園縣政府警察局桃警局交字第DB0000000 號舉發違
    反道路交通管理事件通知單、異議人之陳述書及本院辦理刑
    事案件電話紀錄查詢表各1 紙附卷可憑，是異議人確有於上
    揭時地「行經有燈光號誌管制之交叉路口時闖紅燈」以及「
    駕駛執照業經註銷仍駕駛機器腳踏車」之違規等情，洵堪認
    定。
(三)、綜據上證，異議人於上揭時地駕駛執照業經註銷而駕駛車號
    709-BFU 號重型機車，以及行經有燈光號誌管制之交叉路口
    時闖紅燈之違規事實，已堪認定，原處分機關因而依道路交
    通管理處罰條例53條第1 項、第21條第1 項第4 款、第63條
    第1 項第3 款及違反道路交通管理事件統一裁罰基準表之規
    定，計裁處異議人罰鍰7 千8 百元，並記違規點數3 點，於
    法並無不合。
六、綜上所述，異議人明知其重型機車駕駛執照業經註銷，未再
    考領重型機車駕駛執照，而有於上揭時地駕駛車號 709-BFU
    號重型機車，且行經有燈光號誌管制之交叉路口時闖紅燈之
    違規行為，既堪認定，原處分機關據此援引道路交通管理處
    罰條例53條第1 項、第21條第1 項第4 款、第63條第1 項第
    3 款及違反道路交通管理事件統一裁罰基準表之規定，裁處
    異議人罰鍰7 千8 百元，並記違規點數3 點，經核於法並無
    違誤。異議人猶執前詞指摘，非有理由，應予駁回。
七、據上論斷，應依道路交通管理處罰條例第87條第2 項、道路
    交通案件處理辦法第19條，裁定如主文。
中    華    民    國    99    年     2    月    28    日
                  交通法庭  法  官  劉淑玲
如不服本裁定，應於裁定送達後5日內向本院提出抗告狀。
                            書記官  許婉茹
中    華    民    國    99    年    3     月    3     日

司法院資訊處製作；財團法人民間司法改革基金會備份。
